【裁判字號】    99,監宣,72
【裁判日期】    990831
【裁判案由】    監護宣告
【裁判全文】
臺灣雲林地方法院民事裁定              99年度監宣字第72號
聲  請  人  乙○○
相  對  人  甲○
關  係  人  丙○○
關  係  人  丁○○
上列聲請人聲請監護宣告事件，本院裁定如下：
    主    文
宣告甲○（女、民國○○年○○月○○日生、國民身分證統一編號：Ｚ0
00000000號）為受監護宣告之人。
選定乙○○（女、民國○○年○○月○○日生、國民身分證統一編號：
Ｚ000000000號）為受監護宣告人之監護人。
指定丙○○（女、民國○○年○○月○○日生、國民身分證統一編號：
Ｚ000000000號）為會同開具財產清冊之人。
聲請費用新臺幣壹仟元由受監護宣告之人負擔。
    理    由
一、聲請意旨略以：聲請人乙○○為相對人之次女，關係人丁○○、丙○○則分別為相對人之夫及三女。相對人於民國（下
    同）99年05月12日起，因氣切致生活完全無法自理，終生無
    法執行日常生活功能，雖送醫診治但不見起色，近日甚且已
    因精神障礙或其他心智缺陷，致不能為意思表示或受意思表
    示，或不能辨識意思表示之效果，有診斷證明書可證。爰依
    民法第14條第1 項、民事訴訟法第597 條第1 項之規定，聲
    請對其為監護之宣告，並依民法第1111條之規定，指定聲請
    人為相對人之監護人，暨指定關係人丙○○為會同開具財產
    清冊之人，且命相對人之監護人及會同開具財產清冊之人於
    監護開始後二個月內開具財產清冊陳報鈞院等語。
二、按對於因精神障礙或其他心智缺陷，致不能為意思表示或受
    意思表示，或不能辨識其意思表示之效果者，法院得因本人
    、配偶、四親等內之親屬、最近一年有同居事實之其他親屬
    、檢察官、主管機關或社會福利機構之聲請，為監護之宣告
    。受監護宣告之人應置監護人；法院為監護之宣告時，應依
    職權就配偶、四親等內之親屬、最近一年有同居事實之其他
    親屬、主管機關、社會福利機構或其他適當之人選定一人或
    數人為監護人，並同時指定會同開具財產清冊之人。法院為
    前項選定及指定前，得命主管機關或社會福利機構進行訪視
    ，提出調查報告及建議。監護之聲請人或利害關係人亦得提
    出相關資料或證據，供法院斟酌。法院選定監護人時，應依
    受監護宣告之人之最佳利益，優先考量受監護宣告之人之意
    見，審酌一切情狀，並注意下列事項：(一)受監護宣告之人之
    身心狀態與生活及財產狀況。(二)受監護宣告之人與其配偶、
    子女或其他共同生活之人間之情感狀況。(三)監護人之職業、
    經歷、意見及其與受監護宣告之人之利害關係。(四)法人為監
    護人時，其事業之種類與內容，法人及其代表人與受監護宣
    告之人之利害關係，民法第14條第1 項、第1110條、第1111
    條、第1111條之1 分別定有明文。
三、經查，聲請人上開主張，業據其提出戶籍謄本、行政院衛生
    署雙和醫院診斷證明書、中華民國身心障礙手冊等件為證，
    且相對人經本院法官在財團法人天主教若瑟醫院醫師詹智堯
    前呼喚其姓名均無表情及反應，並經鑑定人詹智堯醫師鑑定
    稱：個案因頭部外傷造成顱內出血，經手術治療，仍有意識
    障礙，目前呈現四肢僵硬，對問話無法回答，也無法點頭表
    示意見及配合簡單指令，自己會有無意識的搖頭動作，其精
    神及心智狀況已達不能為意思表示或受意思表示或不能辨識
    其意思表示效果之程度等語，有鑑定筆錄在卷可稽，堪信聲
    請人之主張屬實。本院審酌上情，認為相對人現已呈現重度
    智能及言語障礙狀態，而無法表達其內心意思，日常生活起
    居均須他人協助照護，已達不能為意思表示或受意思表示，
    或不能辨識其意思表示效果之情狀，故聲請人聲請對相對人
    為監護之宣告為有理由，應予准許。
四、次查，聲請人乙○○為受監護宣告人之次女，受監護宣告人
    除有配偶丁○○外，另育有子女謝蕙安、謝怡興、丙○○、
    謝昆芝等人，有戶籍謄本、親屬系統表等件附卷可參。本院
    審酌上情，並考量受監護宣告人之配偶丁○○雖尚健在，然
    其罹患高血壓、Ｃ型肝炎等病症，顯不適於擔任受監護宣告
    人之監護人，故而同意由聲請人擔任受監護宣告人之監護人
    等情，業據其陳述在卷，並提出榮峰診所診斷證明書在卷可
    稽。而聲請人乙○○為受監護宣告人之次女，並有意願擔任
    受監護宣告人之監護人，且受監護宣告人目前係由聲請人及
    其他兄弟姐妹負責照顧，而其他親屬亦同意聲請人擔任受監
    護宣告人之監護人，有同意書在卷可按等情狀，認聲請人乙○○應有監護受監護宣告人之能力，並適於任之，是由聲請
    人乙○○任監護人，符合受監護宣告人之最佳利益，爰依民
    法第1111條第1 項之規定，選定聲請人乙○○為受監護宣告
    人甲○之監護人。另本院參酌關係人丙○○為受監護宣告人
    甲○之三女，且有擔任會同開具財產清冊之人之意願，其他
    親屬亦同意由其擔任會同開具財產清冊之人，有同意書在卷
    可查，爰依上揭規定，指定關係人丙○○為會同開具財產清
    冊之人。
五、依民事訴訟法第608條第1項，裁定如主文。
中    華    民    國    99    年    8     月  31      日
                          家事法庭法官  潘雅惠
以上正本係照原本作成。
如不服本裁定關於選定監護人及指定會同開具財產清冊之人等部
分，應於送達後十日內向本院提出抗告狀，並繳納抗告費新臺幣
1,000 元；其餘關於宣告監護之部分，不得抗告。
中    華    民    國    99    年  8     月    31      日
                                書記官  陳美華
附錄：
民法第1099條第1項：
監護開始時，監護人對於受監護人之財產，應依規定會同遺囑指
定、當地直轄市、縣（市）政府指派或法院指定之人，於二個月
內開具財產清冊，並陳報法院。

司法院資訊處製作；財團法人民間司法改革基金會備份。
